臺灣高等法院刑事判決　　　　　　　　　　　　　九十一年度上易字第一二六六號
　　上　訴　人
　　即　自訴人　乙○○
　　擔當自訴人　臺灣高等法院檢察署檢察官
　　被　　　告　皇銘電器有限公司
　　代　表　人　丙○○
右上訴人因自訴被告違反著作權法案件，不服臺灣板橋地方法院九十一年度自字第九
一號，中華民國九十一年四月八日第一審判決，提起上訴，本院判決如左：
    主  文
上訴駁回。
    理  由
一、自訴意旨略以：自訴人於民國九十一年一月二十九日，在被告皇銘電器有限公司
    （下稱皇銘公司）位於臺北縣板橋市○○路○段二三七號之營業處所，發現被告
    皇銘公司在上址陳列、販賣之電腦光碟點唱伴唱機內，有如附表所示其享有著作
    權之音樂著作「真情」等十四首歌曲，其稽查人員並於同日在上址購得上述燒錄
    有如附表所示歌曲之點唱伴唱機一臺（含ＶＣＤ光碟片一片、歌本一本、遙控器
    一臺、ＡＶ端子一條），因認被告公司因其代表人及受僱人涉犯著作權法第九十
    三條第三款之以明知係侵害他人著作權之物而散布罪，被告公司應依同法第一百
    零一條之規定論處云云。
二、按犯罪事實應依證據認定之，無證據不得推定其犯罪事實，又不能證明被告犯罪
    者，應諭知無罪之判決，刑事訴訟法第一百五十四條、第三百零一條第一項分別
    定有明文。又依最高法院四十年台上字第八六號判例意旨認：事實之認定，應憑
    證據，如未能發現相當證據，或證據不足以證明，自不能以推測或擬制之方法，
    以為裁判基礎。另按認定犯罪事實所憑之證據，雖不以直接證據為限，間接證據
    亦包括在內；然無論直接或間接證據，其為訴訟上之證明，須於通常一般之人均
    不致於有所懷疑，而得確信其為真實之程度者，始得據之為有罪之認定，倘其證
    明尚未達到此一程度，而有合理性懷疑之存在時，事實審法院復已就其心證上理
    由予以闡述，敘明其如何無從為有罪之確信，因而為無罪之判決者，尚不得任意
    指為違法，此亦有最高法院七十六年台上字第四九八六號判例可資參照。而認定
    不利於被告之事實，須依積極證據，苟積極證據不足為不利於被告事實之認定時
    ，即應為有利於被告之認定，更不必有何有利之證據。又告訴人之指訴係以使被
    告受刑事訴追為目的，是其陳述是否與事實相符，仍應調查其他證據以資審認，
    最高法院著有判例可循（最高法院三十年上字第八一六號、五十二年台上字第一
    三○○號判例參照）。
三、上訴人即自訴人認被告涉違反著作權法第九十三條第三款之以明知係侵害他人著
    作權之物而散布罪之犯行，無非以其稽查人員於民國九十一年一月二十九日，在
    臺北縣板橋市○○路○段二三七號被告皇銘電器有限公司（下稱皇銘公司）之營
    業處所，購得電腦光碟點唱伴唱機一臺（含ＶＣＤ光碟片一片、歌本一本、遙控
    器一臺、ＡＶ端子一條），內有燒錄如附表所示其享有著作權之音樂著作「真情
    」等十四首歌曲，並提出音樂著作著作財產權委託管理契約書、送貨單、估價單
    、使用說明書、統一發票及估價單各一紙等，為主要論據。訊據皇銘公司之代表
    人丙○○對於點唱伴唱機係向其公司所購得乙節並不否認，惟堅決否認有何違反
    著作權法之犯行，辯稱：自訴人不能證明所提之歌本及光碟片確係向其公司所購
    得，且自訴人亦不能證明向其公司所購得之點唱機內，於購買之時，即已重製有
    如附表所示之歌曲，自訴人很可能於向其公司購買點唱機之後，自行重製如附表
    所示之歌曲，再向其公司求償，其並未出售自訴人所提之光碟片及歌本予自訴人
    之稽查人員等語。經查：
  (一)自訴代理人孫彬於原審所提向被告公司購得點唱伴唱機，並有送貨單、估價單、
    使用說明書、統一發票及估價單各一紙在卷可稽等情，業據被告公司代表人丙○
    ○自承無訛；又附表所示之「真情」等十四首歌曲，係自訴人享有著作權之音樂
    著作，此有音樂著作著作財產權委託管理契約書暨所附會員著作財產權資料表一
    份附卷可參。惟觀諸：(1)上開送貨單、使用說明書、統一發票等件，其上僅註記
    「點歌機」、「電器」等字（參原審卷第十三頁、第十四頁），尚難逕認被告公
    司有出售重製自訴人享有著作權之音樂著作之事實；(2)自訴代理人提出系爭光碟
    片及歌本時，均尚未拆封，且光碟片及歌本之表面或封面，均未註記任何文字，
    足以表徵該光碟片及歌本之製作印製公司（參原審卷第三一頁）；(3)估價單上（
    參原審卷第十二頁）固載有「歌本」、「點歌片」等字，然該估價單並不足證明
    自訴人所提之系爭光碟片及歌本確係被告公司出售伴唱機時所附贈；(4)被告公司
    代表人丙○○於原審所提其公司出售伴唱機所附贈之光碟片及歌本，該光碟片上
    有印製「僅供展示播放使用」、「非賣品」，歌本則印製有「點歌目錄」等字，
    與自訴人所提者並不相同，已經原審勘驗明確（參原審卷第三三頁）；(5)縱該系
    爭光碟片及歌本內或該點唱伴唱機內，確有附表之十四首等自訴人享有著作權之
    音樂著作，然自訴人並無法證明該等歌曲係由被告公司之代表人或受僱人重製其
    內等情，實尚難證明被告公司有出售重製如附表所列自訴人享有著作權之歌曲。
  (二)本件經本院勘驗：(1)自訴人提出之點唱伴唱機及系爭光碟，當場以遙控器點歌，
    輸入系爭之歌本中之編號後，確實出現附表中「愛情看透透」、「阿莎力」等自
    訴人享有著作權之音樂著作，另輸入被告所提出點歌目錄中之編號後，亦出現與
    該點歌目錄編號相符之「大海邊」、「人生劇場」等歌曲（參本院九十一年六月
    十日筆錄）。(2)被告提出之點唱伴唱機，先以自訴人提供之系爭光碟、遙控器點
    歌，輸入系爭之歌本中之編號後，確實出現附表中「真情」、「愛情看透透」、
    「用心等待你」等自訴人享有著作權之音樂著作，另以被告提供之光碟、遙控器
    點歌，輸入前開相同編號後，則未出現歌名，或出現「你點的是空號」（參本院
九十一年六月二十四日筆錄）。是本件自訴人提出之點唱伴唱機及系爭光碟中，
    確實灌錄有自訴人享有著作權之音樂著作，而被告所提出之點唱伴唱機及光碟，
    則無自訴人享有著作權之音樂著作，故二者點唱伴唱機及光碟內所灌錄之內容，
    應係有所不同，足堪認定。
  (三)本件被告於原審及本院審理時均始終堅決否認該等自訴人提出之系爭光碟及歌本
    係其出售點唱伴唱機時所附贈，並辯稱其所出售之機器只可點七百首歌等語（參
    本院九十一年六月二十四日筆錄），另證人甲○○（及出售系爭點唱伴唱機予被
    告之人）於本院時證稱：（問你調給被告的點唱機可以播幾首歌？）幾百首吧等
    語（參本院九十一年七月十五日筆錄），二者所述，大致相符。
  (四)綜上，本件以自訴人提出之點唱伴唱機、系爭光碟及遙控器點歌，輸入系爭之歌
    本中之編號後，確實可出現附表中自訴人享有著作權之音樂著作，惟被告始終堅
    決否認該等自訴人提出之系爭光碟及歌本係其出售點唱伴唱機時所附贈，且點唱
    伴唱機中縱有自訴人享有著作權之音樂著作，亦不能遽認係被告公司所為，而自
    訴人亦無任何證據足以證明系爭光碟及歌本係被告出售點唱伴唱機時所附贈，自
    訴人所提之點唱伴唱機一臺（含ＶＣＤ光碟片一片、歌本一本、遙控器一臺、Ａ
    Ｖ端子一條），及音樂著作著作財產權委託管理契約書、送貨單、估價單、使用
    說明書、統一發票及估價單等件，尚不足以證明被告皇銘公司之代表人或受僱人
    有觸犯著作權法第九十二條之罪之情形，其證據尚有不足，自不能就被告皇銘公
    司論以著作權法第一百零一條規定之罪責。
四、原審因審酌上情，認本件被告並無自訴人指訴之犯行，此外復查無其他積極證據
    足認被告公司因其代表人及受僱人確有犯著作權法第九十三條第三款之以明知係
    侵害他人著作權之物而散布罪之犯行，以被告犯罪尚屬不能證明，為無罪之諭知
    ，核無不當。自訴人上訴意旨執前詞指摘原判決不當，其上訴為無理由，應予駁
    回。
據上論結，應依刑事訴訟法第三百六十八條、第三百六十四條、第三百三十一條第二
項，判決如主文。
中      華      民      國     九十一     年     十    月      十五     日
                              臺灣高等法院刑事第十三庭
                                  審判長法  官  蔡    燉
                                        法  官  鄧  振  球
法  官  李  春  地
右正本證明與原本無異。
不得上訴。
                                        書記官  柳  秋  月
中      華      民      國    九十一    年      十      月     十七     日
